【裁判字號】    89,易,2417
【裁判日期】    900814
【裁判案由】    違反入出國及移民法等
【裁判全文】
臺灣桃園地方法院刑事判決                        八十九年度易字第二四一七號
    公  訴  人  臺灣桃園地方法院檢察署檢察官
    被      告  甲○○
右列被告因違反入出國及移民法等案件，經檢察官提起公訴（八十九年度偵字第五四
五三號），本院判決如左：
    主    文
甲○○連續行使偽造私文書，足以生損害於公眾及他人，處有期徒刑陸月，如易科罰
金，以參佰元折算壹日。「普通護照申請書」上偽造之「孫自得」簽名貳枚、扣案孫
自得名義之中華民國護照壹本、孫自得名義之中華民國身分證壹張，均沒收之。
    事    實
一、甲○○原係泛華建設股份有限公司、雄熊建設股份有限公司及錦豐實業有限公司
    之負責人，前於八十六年間因盜採砂石犯竊盜案件，經台灣高等法院台中高分院
    於八十七年十二月三十日以八十七年度上訴字第一九八七號判處有期徒刑八月確
    定，因前開公司等投資大陸，發生財務危機，為謀解決公司財務危機，遂基於偽
    造文書之概括犯意，先於八十八年四月十七日，持其兄孫自得交付之孫自得國民
    身分證、印章及甲○○自己之照片各一紙至台中縣豐原市戶政事務所，甲○○冒
    用孫自得名義在「換領國民身分證申請書」盜用孫自得印文，偽造完成一紙「孫
    自得」名意之「換領國民身分證申請書」，並持之併同自己之照片持向該戶政事
    務所以申請換領「孫自得」名義之國民身分證，致使該戶政事務所承辦人即將此
    「換領國民身分證」等不實事項登載於職務所掌之戶籍登記簿上，且據以核發貼
    上「甲○○」照片載有相關不實事項之「孫自得」國民身分證一枚。次於辦妥領
    證時，甲○○復在該份申請書「領證人」欄內，以前開偽造之印章蓋用印文之方
    式，用以表示「孫自得」確已領得該枚身分證並將申請書交還戶政事務所以行使
    之，補發之身分證即轉交甲○○收執使用。取得身分證後三日即同年月二十日，
    甲○○承前既有偽造文書之概括犯意，持該枚登載不實之身分證及其自己之照片
    至「外交部領事事務局」，偽造「孫自得」署押及盜用「孫自得」印文之方式，
    同時偽造完成「孫自得」名義之「普通護照申請書」一紙，連同其本人照片、「
    孫自得」身分證持向「外交部領事事務局」行使以申請「孫自得」名義之「中華
    民國護照」，亦使該「領事事務局」承辦人員將此「孫自得申領護照」之不實事
    項登載於職務所掌之發照登記簿上，並於同日核發貼上「孫自得」照片等載有相
    關不實事項之「孫自得」名義中華民國護照一枚。嗣甲○○於如附表所示之時間
    多次出入國境於通關時，均採用該枚護照以供查驗，每次亦均使航警局證照查驗
    員將此「孫自得出、入國境」等不實事項登載於職務上所掌之「國人入出境電腦
    資料檔」上，均足生損害於戶政、領務及境管等各機關有關身分證、護照核發及
    國人入出境管理作業之正確性暨孫自得本人。迨於八十九年四月六日下午十四時
    五十分許，甲○○持前開「孫自得」之中華民國護照欲搭機前往香港，在桃園中
    正國際機場為警查獲。
二、案經內政部警政署刑事警察局移送台灣桃園地方法院檢察署檢察官偵查起訴。
    理    由
一、右揭事實，業據被告甲○○供承不諱，且有前開使公務員登載不實之「孫自得」
    護照一本、「換領國民身分證申請書」影本一紙、「普通護照申請書」影本一紙
    及「國人入出境端末查詢報表」一份在卷可憑。又甲○○既冒用「孫自得」申領
    國民身分證、護照並出入境，當然損及戶政、領務及境管等各機關有關身分證、
    護照核發及國人入出境管理作業之正確性，又其冒用「甲○○」之名義行事，其
    所為各行均將使人誤認係「甲○○」所為而承擔其責，有因此受損之虞，事屬當
    然。本件被告事證明確，被告犯行均堪認定，應依法論科。
二、按被告於行為後，有關以將國民身分證交付他人以供冒名申請護照或冒用名義申
    請護照之處罰，於增訂之護照條例第二十三條第三、四項分別定有明文，上開規
    定已於八十九年五月十七日公布，於同年月二十一日生效，是行為人犯罪後法律
    已有變更，茲與刑法第二百十四條之規定比較輕重，以刑法第二百十四條之規定
    較有利於被告，依刑法第二條第一項但書之規定，自應適用最有利於被告之法律
    即刑法第二百十四條之規定處罰，先予敘明。又未經內政部警政署入出境管理局
    許可而入境之行為，係犯入出國及移民法第五十四條之罪。前揭行為雖亦合於國
    家安全法第六條之之犯罪構成要件，惟入出國及移民法於八十八年五月二十一日
    經總統公布，同年月二十一日生效，該法就未經許可入出國境，設有第五十四條
    規定處罰，與前所公佈施行之國家安全法第六條為法規競合，而其法定刑度復與
    國家安全法第六條相同，就該法第一條立法意旨所示，其專就入出境管理事項所
    設規範，應優於其他法律之適用，依特別法優於普通法原則，應適用入出國及移
    民法第五十四條論處。(1)核被告未向內政部警政署入出境管理局申請許可，即行
    入出境，違反前開規定，核其此部分所為係犯入出境及移民法第五十四條之罪。
    (2)另其行使偽造之「補領國民身分證申請書」及「普通護照申請書」部分，係犯
    刑法第二百十六條、第二百十條之行使偽造私文書罪。(3)又其行使「補領國民身
    分證申請書」上「領證人」欄內用以表示「孫自得」確已領得補發之該枚身分證
    而具有收據性質之「孫自得」印文及偽造「孫自得」簽名此一準私文書部分，係
    犯刑法第二百十六條、第二百二十條第一項、第二百十條之行使偽造準私文書罪
    。(4)再者，其出示登載不實之國民身分證及護照部分，則犯刑法第二百十六條、
    第二百十四條之行使使公務員登載不實文書罪。(5)再者，其使台中縣豐原市戶政
    事務所承辦人員將「孫自得身分證遺失並申請補發」等不實事項登載於職務上所
    掌之戶籍登記簿上且據以核發貼上「甲○○」照片等載有相關不實事項之「孫自
    得」名義國民身分證一枚部分，係犯刑法第二百十四條之使公務員登載不實罪。
    (6)被告為申辦國民身分證、護照及多次出、入國境時，連續各使戶政、領務機關
    之公務員及航警局證照查驗人員先後為不實登載之低度行為，應為行使使公務登
    載不實文書即「國民身分證」及「護照」之高度行為所吸收，偽簽「孫自得」簽
    名及盜用「孫自得」印章則為偽造「孫自得」名義各項文書之部分行為，偽造之
    低度行為亦應為行使之高度行為所吸收，至甲○○偽簽「孫自得」簽名及盜用「
    孫自得」印章同為偽造「孫自得」名義之「補領國民身分證申請書」及具有收據
    性質之準私文書之部分行為，偽造之低度行為亦應為行使之高度行為所吸收，均
    不另論罪。(7)被告行使「孫自得」名義之各項偽造私文書（含偽造之準私文書）
    及行使使公務員登載不實文書等二部分犯行，先後各有多次犯行，各時間緊接，
    基本構要件相同，顯均係基於概括犯意反覆為之，均應依連續犯規定以一罪論並
    依法加重其刑。(8)被告先後行使偽造「孫自得」名義之「補領國民身分證申請書
    」及具有收據性質之準私文書，亦時間緊接，基本構成要件相同，顯係基於概括
    犯意反覆為之，同應依連續犯規定以一罪論並依法加重其刑。(9)又被告於辦理護
    照時，係同時同地行使偽造之「普通護照申請書」及登載不實之「國民身分證」
    ，為一行為同時觸犯該二罪名，從而其所犯行使偽造私文書及行使使公務登載不
    實文書二罪，自應依想像競合犯之規定，從一重以行使偽造私文書罪處斷。(10)被
    告所犯入出國及移民法第五十四條之罪及行使偽造私文書罪二罪間，有原因與結
    果之牽連關係，應依牽連犯之規定，從一重以行使偽造私文書罪處斷。另公訴人
    於被告所犯法條欄雖未引用刑法第二百十六條、第二百二十條、第二百十條，惟
    公訴人於犯罪事實欄內均已詳載前揭部分之犯罪事實，則前揭部分應均為起訴效
    力所及，本院自得審理，均予敘明。爰審酌被告犯罪動機、目的、犯行次數、所
    生危害及犯後坦承犯行態度良好等一切情狀，量處如主文所示之刑，末查被告行
    為後，原刑法第四十一條易科罰金之規定，業於九十年一月四日經立法院三讀修
    正通過，嗣於同年月十日經總統公布施行在案，依修正後刑法第四十一條第一項
    前段規定，犯最重本刑為「五」年以下有期徒刑以下之刑之罪，而受六月以下有
    期徒刑或拘役之宣告，因身體、教育、職業、家庭之關係或其他正當理由，執行
    顯有困難，得以一元以上三元以下折算一日，易科罰金，新舊法比較之結果，自
    以新法之規定較有利於被告，按諸刑法第二條第一項前段之規定，自應適用裁判
    時即修正後刑法第四十一條有關易科罰金之規定，諭知易科罰金之折算標準。
三、「普通護照申請書」上偽造之「孫自得」簽名二枚，亦應依刑法第二百十九條規
    定，宣告沒收。另偽造之「補領國民身分證申請書」、「普通護照申請書」於提
    出申請並經由各該承辦機關收執後，已非仍屬被告所有，至「補領國民身分證申
    請書」上「孫自得」之印文係經由盜蓋印章而來，仍屬真正，均不得宣告沒收。
    而扣案之護照號碼Ｍ00000000號之中華民國護照壹本，為被告所有供犯
    罪所用之物，業據其供承在卷，應依刑法第三十八條第一項第二款之規定，併予
    宣告沒收，至該護照上「孫自得」之署押一枚及被告之照片一張，因該護照之沒
    收而含括在內。又冒領之「孫自得」國民身分證，亦為被告所有供犯罪所用之物
    ，雖未扣案，不能證明業已滅失，亦應依刑法第三十八條第一項第二款之規定，
    予以宣告沒收。
據上論斷，應依刑事訴訟法第二百九十九條第一項前段，入出國及移民法第五十四條
，刑法第十一條前段、第二條第一項前段、但書、第五十六條、第二百十條、第二百
十四條、第二百十六條、第二百二十條第一項、第五十五條、第二百十九條、第三十
八條第一項第二款、修正後刑法第四十一條第一項前段，罰金罰鍰提高標準條例第一
條前段、第二條，判決如主文。
本案經檢察官蔡正雄到庭執行職務
中      華      民      國    九十      年      八      月     十四     日
                                      臺灣桃園地方法院刑事第六庭
                                          法  官  黃永定
右正本證明與原本無異。
如不服本判決，應於判決送達後十日內向本院提出上訴狀( 應附繕本 )，上訴於
臺灣高等法院。
                                          書記官   陳月桂
中      華      民      國    九十      年      八      月     十四     日
附論罪科刑依據之法條：
入出國及移民法第五十四條
未經許可入出國或受禁止出國處分而出國者，處三年以下有期徒刑、拘役或科或併科
新台幣九萬元以下罰金。
刑法第二百十六條
行使第二百十條至第二百十五條之文書者，依偽造、變造文書或登載不實事項或使登
載不實事項之規定處斷。
刑法第二百十條
偽造、變造私文書，足以生損害於公眾或他人者，處五年以下有期徒刑。
刑法第二百十四條
明知為不實之事項，而使公務員登載於職務上所掌之公文書，足以生損害於公眾或他
人者，處三年以下有期徒刑、拘役或五百元以下罰金。
附表：
┌───┬───────────┬────┬───────────┐
│編  號│時                  間│類    別│附                  註│
├───┼───────────┼────┼───────────┤
│  一  │八十八年五月二十五日  │出    境│                      │
├───┼───────────┼────┼───────────┤
│  二  │八十八年五月三十日    │入    境│                      │
├───┼───────────┼────┼───────────┤
│  三  │八十八年六月六日      │出    境│                      │
├───┼───────────┼────┼───────────┤
│  四  │八十八年六月十二日    │入    境│                      │
├───┼───────────┼────┼───────────┤
│  五  │八十八年六月十八日    │出    境│                      │
├───┼───────────┼────┼───────────┤
│  六 │八十八年六月二十二日  │入    境│                      │
├───┼───────────┼────┼───────────┤
│  七  │八十八年六月二十八日  │出    境│                      │
├───┼───────────┼────┼───────────┤
│  八  │八十八年七月九日      │入    境│                      │
├───┼───────────┼────┼───────────┤
│  九  │八十八年七月十三日    │出    境│                      │
├───┼───────────┼────┼───────────┤
│  十  │八十八年七月二十二日  │入    境│                      │
├───┼───────────┼────┼───────────┤
│ 十一 │八十八年七月二十七日  │出    境│                      │
├───┼───────────┼────┼───────────┤
│ 十二 │八十八年八月五日      │入    境│                      │
├───┼───────────┼────┼───────────┤
│ 十三 │八十八年八月八日      │出    境│               │
├───┼───────────┼────┼───────────┤
│ 十四 │八十八年八月二十日    │入    境│                      │
├───┼───────────┼────┼───────────┤
│ 十五 │八十八年八月二十四日  │出    境│                      │
├───┼───────────┼────┼───────────┤
│ 十六 │八十八年九月一日      │入    境│                      │
├───┼───────────┼────┼───────────┤
│ 十七 │八十八年九月七日      │出    境│                      │
├───┼───────────┼────┼───────────┤
│ 十八 │八十八年九月十四日    │入    境│                      │
├───┼───────────┼────┼───────────┤
│ 十九 │八十八年九月十八日    │出    境│                      │
├───┼───────────┼────┼───────────┤
│ 二十 │八十八年九月二十五日  │入    境│                      │
├───┼───────────┼────┼───────────┤
│ 二一 │八十八年九月三十日    │出    境│                      │
├───┼───────────┼────┼───────────┤
│ 二二 │八十八年十月九日      │入    境│                      │
├───┼───────────┼────┼───────────┤
│ 二三 │八十八年十月十二日    │出    境│                      │
├───┼───────────┼────┼───────────┤
│ 二四 │八十八年十月二十六日  │入    境│                      │
├───┼───────────┼────┼───────────┤
│ 二五 │八十八年十一月二日    │出    境│                      │
├───┼───────────┼────┼───────────┤
│ 二六 │八十八年十一月十一日  │入    境│                      │
├───┼───────────┼────┼───────────┤
│ 二七 │八十八年十一月十六日  │出    境│                      │
├───┼───────────┼────┼───────────┤
│ 二八 │八十八年十一月二十六日│入    境│                      │
├───┼───────────┼────┼───────────┤
│ 二九 │八十八年十二月二日    │出    境│                      │
├───┼───────────┼────┼───────────┤
│ 三十 │八十八年十二月十七日  │入    境│                      │
├───┼───────────┼────┼───────────┤
│ 三一 │八十九年一月四日      │出    境│                      │
├───┼───────────┼────┼───────────┤
│ 三二 │八十九年一月十一日    │入    境│                      │
├───┼───────────┼────┼───────────┤
│ 三三 │八十九年一月十八日    │出    境│                      │
├───┼───────────┼────┼───────────┤
│ 三四 │八十九年一月二十五日  │入    境│                      │
├───┼───────────┼────┼───────────┤
│ 三五 │八十九年二月十五日    │出    境│                      │
├───┼───────────┼────┼───────────┤
│ 三六 │八十九年二月二十二日  │入    境│                      │
└───┴───────────┴────┴───────────┘


司法院資訊處製作；財團法人民間司法改革基金會備份。
